臺灣高等法院民事裁定
110年度抗字第142號
抗  告  人  陳正益

上列抗告人因與相對人富邦資產管理股份有限公司間請求返還信
用卡消費款強制執行事件，聲明異議，對於中華民國109年10月1
6日臺灣新北地方法院109年度執事聲字第5號裁定提起抗告，本
院裁定如下：
    主 文
抗告駁回。
抗告費用由抗告人負擔。
    理 由
一、本件相對人持臺灣士林地方法院108年度湖簡字第444號民事
    簡易確定判決（下稱系爭確定判決）為執行名義，向原法院
    聲請對抗告人之薪資債權為強制執行，經原法院以109年度
    司執字第32638號返還信用卡消費款執行事件受理。原法院
    於民國109年3月23日核發執行命令，抗告人對之聲明異議，
    原法院司法事務官於109年4月21日裁定駁回相對人強制執行
    之聲請（下稱原處分），相對人不服，聲明異議，原法院於
    109年10月16日裁定廢棄原處分（下稱原裁定），抗告人不
    服，提起本件抗告。抗告意旨略以：伊前依消費者債務清理
    條例（下稱消債條例）規定行清算程序，並經臺灣高雄地方
    法院（下稱高雄地院）對伊為免責之裁定。相對人對伊之信
    用卡債權係成立於清算程序之前，但未依消債條例第86條規
    定於法院公告期間申報債權，已生失權效果，復不能具體敘
    明其有何不可歸責之情事，自不得對伊聲請強制執行等語。
二、按法院對於債務人所為免責之確定裁定，除別有規定外，對
    於已申報及未申報之債權人均有效力，消債條例第137條第1
    項前段固定有明文。惟如有因不可歸責於債權人之事由致未
    申報之債權，債務人對該債權清償額未達已申報債權受償比
    例之債務，不受免責裁定之影響，此觀同條例第138條第5款
    規定自明。至債務人倘對於債權人主張未申報債權係因不可
    歸責於己之事由有爭執時，因屬實體事項之爭執，執行法院
    無權調查審認，應由債務人依強制執行法第14條第1項規定
    提起債務人異議之訴以資救濟。
三、查相對人主張受讓台北富邦商業銀行股份有限公司（下稱富
    邦銀行）對抗告人之信用卡（迄94年11月26日止）債權新臺
    幣（下同）34萬8200元（下稱系爭債權），並已取得系爭確
    定判決作為執行名義等情，有其提出之系爭確定判決及確定
    證明書為證（見原法院司執卷）。次查抗告人前經高雄地院
    依消債條例規定作成於100年9月22日下午4時開始清算程序
    之裁定，於101年2月29日裁定終止清算程序，依消債條例第
    141條第1項規定，於108年8月8日以108年度消債抗字第29號
    對抗告人為應予免責之裁定，並於108年9月27日以108年消
    債聲字第93號裁定准其復權等情，亦有各該裁定在卷可參（
    見原法院司執卷）。相對人雖不爭執系爭債權係發生於清算
    程序之前，且其並未於上開清算程序申報債權，惟主張抗告
    人於100年間申請消債程序時，並未包含系爭債權，致高雄
    地院未寄送陳報債權之公文書予其，其係於原法院司法事務
    官駁回其本件強制執行之聲請時，始知抗告人業經高雄地院
    裁定清算免責及復權，故未於清算程序申報債權乃不可歸責
    於其，且抗告人對系爭債權清償額未達已申報債權受償比例
    ，其依消債條例第138條第5款規定，自得請求抗告人依清算
    程序已申報債權受償比例所定之清償成數，1次清償系爭債
    務等語。查相對人係於108年4月間始對抗告人起訴取得系爭
    確定判決，依一般常情，倘其知悉抗告人已進行上開清算程
    序，當無再提起訴訟之理，而抗告人亦未於上開訴訟程序提
    出已進行清算程序之答辯，故自形式上觀之，相對人主張未
    於清算程序申報債權乃不可歸責於其，尚非無憑，從而，依
    消債條例第138條第5款規定，其仍得執系爭確定判決聲請強
    制執行。抗告人雖否認相對人上開未申報債權有不可歸責之
    事由，惟此項關於未申報債權有不可歸責事由之爭執，屬實
    體事項之爭執，尚非執行法院所得調查審認，應由抗告人另
    循訴訟程序以資解決。從而，原法院司法事務官所為駁回相
    對人強制執行聲請之原處分，即有未合。原法院以原處分不
    當，所為廢棄原處分之裁定，並無不當。抗告論旨指摘原裁
    定不當，聲明廢棄，為無理由。
四、據上論結，本件抗告為無理由，爰裁定如主文。　　
中    華    民    國   110    年    2    月     26    日
                  民事第二十五庭
                        審判長法  官  謝碧莉　　　　　　
                              法  官  陳月雯　　　　　
                              法  官  林晏如
正本係照原本作成。
不得再抗告。
中　　華　　民　　國　　110 　年　　3 　　月　　2 　　日

    　　　　　　　　　　　　　書記官  簡維萍